臺灣基隆地方法院刑事判決　
110年度訴字第114號
公  訴  人  臺灣基隆地方檢察署檢察官
被      告  周萬基


選任辯護人  楊國宏律師
上列被告因違反毒品危害防制條例等案件，經檢察官提起公訴（
109年度偵字第6460號），本院判決如下：
    主  文
周萬基犯如附表編號1至編號7「罪名及應處刑罰」欄所示之罪，
各處如附表編號1至編號7「罪名及應處刑罰」欄所示之刑及沒收
。附表編號1、5、6、7所處之刑，應執行有期徒刑拾月，附表編
號2、3、4所處之刑，應執行有期徒刑肆年拾月，沒收部分併執
行之。
    事  實
一、周萬基明知甲基安非他命係毒品危害防制條例第2條第2項第
    2款所管制之第二級毒品，且屬於藥事法管制查禁之禁藥，
    不得非法販賣、轉讓，竟分別基於販賣第二級毒品甲基安非
    他命牟利及轉讓第二級毒品甲基安非他命之犯意，以行動電
    話門號0000000000供聯絡後，㈠於附表編號1、5、6、7所示
    時間、地點，各將少許第二級毒品甲基安非他命，無償提供
    予林偉傑、李連生及陳冠伶施用。㈡於附表編號2、3、4所示
    時間、地點、數量、價格，將第二級毒品甲基安非他命分別
    販賣予林偉傑、李連生。
二、案經基隆巿警察局移送臺灣基隆地方檢察署檢察官偵查起訴
    。
    理  由
壹、證據能力部分
一、供述證據：
　㈠證人李連生、林偉傑、陳冠伶警詢中之陳述：按被告以外之
    人於審判外之言詞或書面陳述，除法律有規定者外，不得作
    為證據，刑事訴訟法第159條第1項定有明文。上開證人警詢
    中之陳述，屬審判外之陳述，為被告及其辯護人於本院準備
    程序中爭執此部分之證據能力，又無同法第159條之1至159
    條之5之例外情形，應無證據能力。
　㈡按被告以外之人於偵查中向檢察官所為之陳述，除顯有不可
    信之情況者外，得為證據，刑事訴訟法第159條之1第2項定
    有明文。證人李連生、林偉傑、陳冠伶於偵查中向檢察官所
    為之陳述，對被告而言雖係審判外陳述，為傳聞證據，然其
    於偵訊時業經具結，應無顯不可信之情，且被告及其辯護人
    均未主張或釋明，上開證人偵訊中結證有何顯不可信之情事
    ，故其偵訊中所證自有證據能力。
二、非供述證據：按通訊監察錄音之譯文，僅屬依據監聽錄音結
    果予以翻譯之文字，固具文書證據之外觀，但實際上仍應認
    監聽所得之錄音帶或光碟，始屬調查犯罪所得之證物，此乃
    刑事訴訟法第165條之1第2項所稱之證物，如其蒐證程序合
    法，並經合法調查，自具證據能力，故檢察官如提出通訊監
    察錄音之譯文為其證據方法，實乃以其監聽所得之錄音帶或
    光碟，為調查犯罪所得之證物，法院本應依刑事訴訟法第16
    5條之1所列之方法調查，以判斷該錄音帶或光碟是否與通訊
    監察錄音之譯文相符，而監聽錄音製作之譯文，雖通常為偵
    查犯罪機關單方面製作，然若被告或訴訟關係人對其真實性
    並無爭執，經法院於審判期日提示譯文供當事人辨認、表示
    意見並為辯論者，程序自屬適法（最高法院95年度台上字第
    295號、94年度台上字第4665號判決可資參照）。查被告所
    使用之「0000000000」行動電話門號之監聽譯文，係實施刑
    事訴訟程序之公務員依法實施通訊監察所取得之證據，有本
    院核發之109年度聲監字第228號、109年度聲監續第952號、
    第1249號、第1465號、第1818號通訊監察書影本在卷可參，
    且被告及其辯護人對監聽譯文之真實性復無爭執，本院並依
    刑事訴訟法第165條第1項規定，踐行證據調查之法定程序，
    向被告宣讀並告以監聽譯文要旨，故此依法定程序取得之證
    據，當有證據能力。
貳、實體事項
一、訊據被告周萬基坦認如附表編號1、5、6、7所示之轉讓第二
    級毒品犯行，然否認有如附表編號2、3、4之販賣第二級毒
    品犯行，辯稱：「我朋友李諸杰從108年底開始到109年4、5
    月都住我家，李連生、林偉傑是為了向李諸杰買毒品，所以
    才會打電話給我，請我帶他們上樓去向李諸杰買毒品；我會
    打電話叫他們過來是因為他們之前打電話說要過來，但很久
    沒來，所以我主動打電話催他們」云云，辯護人辯護意旨略
    以：證人李連生於警偵訊證述內容係因承辦員警陳諺錡在偵
    訊前要求其指訴周萬基，且陳諺錡於被告偵訊時坐在偵查庭
    內，李連生不敢為與警詢相異之證述，而李連生於法院審理
    時願承受偽證罪後果做出與警偵訊不同之證述，足令人可信
    ；至林偉傑證述請被告幫忙拿安非他命之內容，則關係被告
    係基於販賣毒品或幫助林偉傑購買安非他命之犯意，被告係
    基於幫助吸食安非他命之犯意為之，而請求就販賣毒品部分
    為無罪之諭知。
　㈠被告坦認附表編號1、5、6、7轉讓第二級毒品犯行，核與證
    人林偉傑、李連生及陳冠伶於偵訊證述情節相符，且有各該
    日之通訊監察譯文附卷可稽，是被告此部分任意性自白均與
    事實相符，應可採信。
　㈡被告販賣第二級毒品部分，被告雖辯稱證人李連生、林偉傑
    係向李諸杰購買毒品云云，然查：
　⒈證人林偉傑於本院審理證稱：「我在偵訊證述屬實；109年4
    月8日及109年4月12日是知道周萬基有安非他命來源所以才
    打電話，請他幫我拿毒品，錢是交給周萬基」等語，在109
    年10月6日偵訊證稱：「朋友介紹周萬基有販賣毒品，我在1
    09年開始買，約購買2次，以電話聯絡，都是周萬基打電話
    給我，109年4月8日12時3分至12時49分通訊監察譯文周萬基
    稱『我要請你喝茶』是請我吸安非他命，完了後我再向他買，
    確實將2000元交給周萬基，周萬基亦確實將安非他命1包1公
    克交付給我，在基隆巿華興街大船入港社區周萬基住所，一
    手交錢一手交貨；109年4月12日14時50分通訊監察譯文稱『
    我在樓下』，意思是我在樓下，之後跟周萬基買安非他命，
    這次確實有將2000元交給周萬基，周萬基亦確實有將安非他
    命1包1公克交付給我，在周萬基住所交易，一手交錢一手交
    貨」等語（偵卷第213-218頁），均已明確證述聯繫後係向
    被告本人一手交錢一手交貨方式，各以2000元購買甲基安非
    他命1公克，而非委請被告購買無誤。
　⒉證人李連生於109年10月6日偵訊證稱：「（提示109年5月29
    日14時43分至15時6分通訊監察譯文『我在樓下，我不上去』
    ）這是我要向周萬基買安非他命，有將1500元交給周萬基，
    周萬基亦有將安非他命1包交付，在基隆巿華興街周萬基住
    所，當日在2樓時把錢付給周萬基，有一個人在場但我不認
    識」等語（偵卷第194頁），明確證述係向周萬基購買毒品
    。再對應被告0000000000門號與李連生於109年5月29日下午
    2時43分及3時6分兩通電話之對話內容：「B（李連生）：喂
    。A（周萬基）：你過來啊。B（李連生）：好。」、「B（
    李連生）：我在樓下，我不上去，我穿雨衣。A（周萬基）
    ：好，我叫人拿下去。B（李連生）：好。」，暨參諸被告
    與李連生於109年5月26日至109年6月8日之其他通訊內容（
    偵卷第53頁），可知李連生與被告對話，均稱欲過去找被告
    ，並無提到係前往被告住所找李諸杰等情。
　⒊證人李連生雖於本院審理時翻異偵訊證詞，改稱：「109年5
    月29日通訊監察譯文是在說要買車的事情，可是我到那邊遇
    到諸杰，變成我跟諸杰買安非他命；109年5月29日我去找周
    萬基跟他聊天，我要拿安非他命，當天跟他要的，我沒有跟
    他買，當天沒有付錢，之前偵訊說交易有成功是在安定所警
    詢時警員叫我咬一次就好，警員說周萬基有買賣前科，一定
    要辦周萬基，到檢察官偵訊時我想翻供，但那個警員坐在檢
    察官偵訊現場，所以我不敢翻供；他把我用手銬銬起來叫我
    咬一條，配合的話就把手銬打開，現在是不會打人，但會用
    一些方法，很像在恐嚇一樣；製作警詢筆錄的是派出所警員
    ，安定派出所警員送我去地檢署，叫我配合的是跟我開庭的
    警員，他叫我配合咬一條就好，然後就走了，叫警察幫我製
    作筆錄」等語。然⑴本案承辦員警陳諺錡於本院審理證稱：
    「本案查獲周萬基時，他當時被通緝，周萬基筆錄是我製作
    的，李連生部分不是我，也不是我去帶的，之前有辦過李連
    生其他案件，我會去了解證人的供述，整理後再詢問周萬基
    製作筆錄，當然不會要李連生一定要咬或是指認誰，會請他
    據實講，還原事實；證人李連生帶去檢察官面前複訊，應該
    有幫忙站庭，有可能是時間比較晚了，法警已經下班，但我
    只是坐在旁邊拿證人具結結文給他們具結而已，站庭不可能
    講話；李連生製作筆錄時，我有去了解案情，派出所帶到人
    後都會跟我回報，證人警詢筆錄我會先擬稿，只有打問題沒
    有內容，跟檢附通訊監察所得譯文，給幫忙製作筆錄的同仁
    比較好製作，證人帶到後，還要配合檢察官指示，不可能帶
    到就要去，檢察官說OK我們就送過去；當天法警人力不足，
    檢察官要求我幫忙一下，在李連生進去偵查庭之前，我沒有
    跟李連生對話」等語，已證述並無要求李連生誣指被告販賣
    等情。⑵況李連生指稱員警要求誣指被告販毒即可解脫手銬
    一節，經本院依職權調閱基隆地檢109毒偵1605號卷李連生
    本案所涉施用毒品案件相關卷宗，李連生係經採尿通知後配
    合到案說明，有李連生第1次警詢筆錄、採驗尿液通知書、
    列管人口基本資料查詢、勘察採證同意書可稽（基隆地檢10
    9毒偵1605號卷影本第9-25頁），並未經拘提或逮捕程序，
    自無何需上手銬等使用戒具之必要，復以本案查辦被告涉犯
    販賣毒品案件，係依據長期通訊監察而得，並非僅憑李連生
    個人指證即得認定被告犯罪。⑶末以證人李連生於本院證述
    內容，先稱109年5月29日至周萬基住所聊天，遇到李諸杰向
    其購買毒品，但又稱當日由周萬基免費提供甲基安非他命等
    語，前後證述不一，而其證述109年5月29日係被告免費提供
    甲基安非他命一節，與被告辯稱李連生係至其住所向李諸杰
    購買安非他命等情全然相異，是李連生上開證詞，難認可採
    。
　⒋證人李諸杰於110年1月26日偵訊證稱：109年1、2月或3、4月
    間跟周萬基住一起，曾販賣毒品給林偉傑跟李連生，但已經
    結案，109年4月12日、109年5月29日好像已經不住周萬基那
    裡了，我確定不曾在上開時、地販賣甲基安非他命給林偉傑
    與李連生等語（偵卷第283-285頁），又查李連生向李諸杰
    購買甲基安非他命之時間為109年2月間，李連生係2次直接
    撥打李諸杰使用之行動電話連繫，交易地點在基隆巿華興街
    大船入港社區，應係被告周萬基住處（見本院卷第113-135
    頁，本院109年度訴字第477號判決），顯見李連生若欲向李
    諸杰購買毒品，均係撥打李諸杰之行動電話，並無透過撥打
    被告行動電話購買之情。
　⒌復據被告所辯，證人李連生、林偉傑所證關於被告免費提供
    甲基安非他命之證詞均為真實，販賣甲基安非他命部分均屬
    不實。惟證人李連生、林偉傑均係於109年10月6日製作警詢
    筆錄，同日晚間至基隆地檢署由檢察官複訊，而其等證詞均
    指證被告有轉讓及販賣第二級毒品犯行，既為同時所為證述
    ，上開證人實無為真假摻半證詞之動機，是被告關於否認販
    賣第二級毒品辯述，顯不足採。
　⒍又按販賣第二級毒品甲基安非他命屬違法行為，罪責至重，
    非可公然為之，販賣者販入後可任意分裝增減其分量再行出
    售，每次交易之價格、數量，亦隨時依交易對象、當時行情
    而變動，縱或出售之價格較低，亦非當然無營利意圖，即便
    為相同價格，因份量較少亦能從中獲利，除經坦承犯行並供
    明販入、賣出確實價量外，委難查得實情，復無法查獲其上
    手，更難查悉有無從中獲利，是除非別有事證足認係按同一
    價量委買或轉售，確未牟利外，尚難據此即認販賣之證據有
    所未足，否則將造成知過坦承者難辭重典，飾詞否認者反得
    僥倖，而失情理之平。且按一般民眾均知政府對毒品之查禁
    森嚴，重罰不予寬貸，衡情倘非有利可圖，絕無平白甘冒被
    嚴查重罰之高度風險之理，因此，舉凡有償交易，除足反證
    其確係另基於某種非營利本意之關係外，尚難因無法查悉其
    販入價格，作為是否高價賣出之比較，諉無營利之意思阻卻
    販賣犯行之追訴。查證人李連生、林偉傑與被告間非至親好
    友，衡情被告倘無從中賺取差價、量差或投機貪圖小利，實
    無甘冒重典主動與證人聯絡，並費時、費力碰面交付毒品之
    理，足見被告係基於營利意思而販賣甲基安非他命無訛。　
　㈢此外，有被告行動電話通訊監察譯文附卷可憑。綜上，足認
    本案事證明確，被告犯行洵堪認定，均應依法論科。
二、論罪科刑
  ㈠按行為後法律有變更者，適用行為時之法律。但行為後之法
    律有利於行為人者，適用最有利於行為人之法律，刑法第2
    條第1項定有明文。被告行為後，毒品危害防制條例第4條第
    2項於民國109年1月15日修正公布，並於109年7月15日施行
    。修正前毒品危害防制條例第4條第2項規定：「製造、運輸
    、販賣第二級毒品者，處無期徒刑或七年以上有期徒刑，得
    併科新臺幣一千萬元以下罰金」，修正後同條項則規定：「
    製造、運輸、販賣第二級毒品者，處無期徒刑或十年以上有
    期徒刑，得併科新臺幣一千五百萬元以下罰金」；又修正前
    毒品危害防制條例第17條第2項規定：「犯第四條至第八條
    之罪於偵查及審判中均自白者，減輕其刑」，修正後同條項
    則規定：「犯第四條至第八條之罪於偵查及歷次審判中均自
    白者，減輕其刑」。經比較新舊法結果，修正後毒品危害防
    制條例第4條第2項已提高法定刑度，而修正後毒品危害防制
    條例第17條第2項限縮減刑要件為「歷次審判中均自白」者
    方得減輕其刑，自以舊法對被告有利，應適用被告行為時之
    法律即修正前之毒品危害防制條例第4條第2項之規定論處，
    並依修正前同條例第17條第2項之規定減輕其刑。
  ㈡按甲基安非他命係毒品危害防制條例第2條第2項第2款所規定
    之第二級毒品，亦屬於藥事法第22條第1項第1款所規定之禁
    藥，不得非法販賣及轉讓。又按行為人明知為禁藥即第二級
    毒品甲基安非他命而轉讓予他人者，除成立毒品危害防制條
    例第8條第2項之轉讓第二級毒品罪外，亦構成藥事法第83條
    第1項之轉讓禁藥罪，此係屬同一犯罪行為而同時有二種法
    律可資處罰之法條競合情形，應依「重法優於輕法」、「後
    法優於前法」等法理，擇一處斷。
  ㈢是核被告如附表編號1、5、6、7所為，均係違反藥事法第83
    條第1項之轉讓禁藥罪；就附表編號2、3、4所為，均係犯修
    正前毒品危害防制條例第4條第2項之販賣第二級毒品罪。
  ㈣被告所犯上開7罪，犯意各別，行為互殊，應予分論併罰。
  ㈤刑之減輕：
　⒈按行為人轉讓同屬禁藥之第二級毒品甲基安非他命（未達法
    定應加重其刑之一定數量）予成年人（非孕婦），依重法優
    於輕法之原則，擇較重之藥事法第83條第1項轉讓禁藥罪論
    處，如行為人於偵查及歷次審判中均自白，仍有毒品危害防
    制條例第17條第2項規定自白減輕其刑之適用。但在別無其
    他減輕其刑事由時，量刑不宜低於輕法即毒品危害防制條例
    第8條第2項所規定之最低法定刑，以免科刑偏失，始符衡平
    （最高法院109年度台上字第4243號判決意旨參照）。被告
    於偵查及本院審理中，就其附表編號1、4、5、7轉讓禁藥之
    犯罪事實均自白不諱，依前揭說明，均應減輕其刑。
  ⒉被告販賣第二級毒品以牟利供他人施用，其行為固值非難，
    然審酌其販賣次數為3次，對象僅有2人，販賣數量尚微，獲
    利所得不高，相較於大盤、中盤毒販備置大量毒品欲廣為散
    播，牟取暴利者，其危害性顯屬有別，是就被告犯罪情節之
    主客觀而言，其惡性尚非重大，倘仍遽科處各該罪法定本刑
    之最低刑度，其猶嫌過重，情輕法重，足以引起一般同情，
    堪予憫恕，爰依刑法第59條規定，就其所為附表編號2、3、
    4之販賣毒品犯行均減輕其刑。
  ㈥爰審酌被告為本件販賣、轉讓毒品犯行，戕害自己及他人身
    心健康，危害社會善良風俗及安寧秩序，兼衡其各次販賣、
    轉讓毒品之數量非大，犯罪所得非鉅、犯後態度及其犯罪手
    段、目的、素行等一切情狀，分別量處如附表編號1至7所示
    之刑，分別定其應執行刑如主文所示。
  ㈦沒收：
  ⒈未扣案之行動電話1支（門號0000000000），係被告販賣、轉
    讓毒品聯絡所用之物，應依毒品危害防制條例第19條第1項
    規定宣告沒收，於全部或一部不能沒收或不宜執行沒收時，
    追徵其價額。
  ⒉被告如附表編號2、3、4所示各次販賣毒品所得，均未據扣案
    ，應依刑法第38條之1第1項、第3項規定，分別宣告沒收，
    於全部或一部不能沒收或不宜執行沒收時，追徵其價額。
據上論斷，應依刑事訴訟法第299條第1項前段，修正前毒品危害
防制條例第4條第2項、第17條第2項、毒品危害防制條例第19條
第1項，藥事法第83條第1項，刑法第2條第1項前段、第11條、第
59條、第51條第5款、第38條之1第1項、第3項，判決如主文。
本案經檢察官呂秉炎提起公訴、檢察官陳宜愔到庭執行職務。
中　　華　　民　　國　　111 　年　　3 　　月　　22　　日
                  刑事第五庭審判長法　官　吳佳齡
　　　　　　　　　                法　官  李岳
　　　　　　　　　　　　　　　　　法　官  顏偲凡
以上正本證明與原本無異。
如不服本判決應於收受送達後20日內向本院提出上訴書狀，並應
敘述具體理由；其未敘述上訴理由者，應於上訴期間屆滿後20日
內向本院補提理由書（均須按他造當事人之人數附繕）「切勿逕
送上級法院」。
中　　華　　民　　國　　111 　年　　3 　　月　　23　　日
                                    書記官　周育義
附錄論罪法條：
藥事法第83條
明知為偽藥或禁藥，而販賣、供應、調劑、運送、寄藏、牙保、
轉讓或意圖販賣而陳列者，處7年以下有期徒刑，得併科新臺幣5
千萬元以下罰金。
犯前項之罪，因而致人於死者，處7年以上有期徒刑，得併科新
臺幣1億元以下罰金；致重傷者，處3年以上12年以下有期徒刑，
得併科新臺幣7千5百萬元以下罰金。
因過失犯第1項之罪者，處2年以下有期徒刑、拘役或科新臺幣5
百萬元以下罰金。
第1項之未遂犯罰之。
修正前毒品危害防制條例第4條
製造、運輸、販賣第一級毒品者，處死刑或無期徒刑；處無期徒
刑者，得併科新臺幣二千萬元以下罰金。
製造、運輸、販賣第二級毒品者，處無期徒刑或七年以上有期徒
刑，得併科新臺幣一千萬元以下罰金。
製造、運輸、販賣第三級毒品者，處七年以上有期徒刑，得併科
新臺幣七百萬元以下罰金。
製造、運輸、販賣第四級毒品者，處五年以上十二年以下有期徒
刑，得併科新臺幣三百萬元以下罰金。
製造、運輸、販賣專供製造或施用毒品之器具者，處一年以上七
年以下有期徒刑，得併科新臺幣一百萬元以下罰金。
前五項之未遂犯罰之。
附表
編號 時間 地點 對象 所犯行為 罪名及應處刑罰 1 109年4月8日12時49分 周萬基位於基隆巿中山區華興街居所 林偉傑 無償提供甲基安非他命少許 周萬基犯轉讓禁藥罪，處有期徒刑叁月。未扣案之行動電話壹支（門號：0000000000）沒收之，於全部或一部不能沒收或不宜執行沒收時，追徵其價額。 2 109年4月8日12時49分之後某時 同上 林偉傑 以新臺幣（下同）2000元販賣甲基安非他命1公克 周萬基販賣第二級毒品，處有期徒刑叁年拾月，未扣案之行動電話壹支（門號：0000000000）、販賣第二級毒品所得新臺幣貳仟元，均沒收之，於全部或一部不能沒收或不宜執行沒收時，各追徵其價額。 3 109年4月12日14時50分之後某時（起訴書誤載為109年6月12日，經公訴檢察官當庭更正） 同上 林偉傑 以2000元販賣甲基安非他命1公克 周萬基販賣第二級毒品，處有期徒刑叁年拾月，未扣案之行動電話壹支（門號：0000000000）、販賣第二級毒品所得新臺幣貳仟元，均沒收之，於全部或一部不能沒收或不宜執行沒收時，各追徵其價額。 4 109年5月29日15時許 同上 李連生 以1500元販賣甲基安非他命1公克 周萬基販賣第二級毒品，處有期徒刑叁年拾月，未扣案之行動電話壹支（門號：0000000000）、販賣第二級毒品所得新臺幣壹仟伍佰元，均沒收之，於全部或一部不能沒收或不宜執行沒收時，各追徵其價額。 5 109年6月8日19時32分許 同上 李連生 無償提供甲基安非他命少許 周萬基犯轉讓禁藥罪，處有期徒刑叁月。未扣案之行動電話壹支（門號：0000000000）沒收之，於全部或一部不能沒收或不宜執行沒收時，追徵其價額。 6 109年6月12日14時19分之後某時 同上 陳冠伶 無償提供甲基安非他命少許 周萬基犯轉讓禁藥罪，處有期徒刑叁月。未扣案之行動電話壹支（門號：0000000000）沒收之，於全部或一部不能沒收或不宜執行沒收時，追徵其價額。 7 109年6月26日23時27分之後某時 同上 陳冠伶 無償提供甲基安非他命少許 周萬基犯轉讓禁藥罪，處有期徒刑叁月。未扣案之行動電話壹支（門號：0000000000）沒收之，於全部或一部不能沒收或不宜執行沒收時，追徵其價額。